【裁判字號】    92,台上,133
【裁判日期】    920109
【裁判案由】    違反毒品危害防制條例
【裁判全文】
最高法院刑事判決                                九十二年度台上字第一三三號
    上  訴  人  甲○○
右上訴人因違反毒品危害防制條例案件，不服台灣高等法院高雄分院中華民國九十一
年十一月六日第二審判決（九十一年度上訴字第一三九三號，起訴案號：台灣高雄地
方法院檢察署九十年度偵字第二一五三四號），提起上訴，本院判決如左：
    主  文
原判決撤銷，發回台灣高等法院高雄分院。
    理  由
本件原判決撤銷第一審判決，改判仍論處上訴人甲○○販賣第一級毒品未遂罪刑，固
非無見。惟查：毒品危害防制條例第四條第一項之販賣第一級毒品罪，所謂販賣行為
，以有「營利」之意思而販入或賣出，方足構成。此項犯罪構成要件事實，應於事實
欄內詳為記載，然後於理由內說明其所憑之證據及認定之理由，使事實理由兩相一致
，方為適法。如事實欄內已有記載，但理由欄內未加說明，是為判決理由不備；若理
由欄內已有說明，而事實欄漏未記載，則理由內之說明，即失所依據。本件原判決於
事實欄固記載上訴人於民國九十年十一月十二日十五時許，在高雄市鼓山區某公園內
，向綽號「弟仔」之人購得第一級毒品海洛因一包（淨重０‧一三公克，包裝重０‧
一六公克），本欲供己施用，嗣高雄市憲兵隊據報上訴人涉有販賣毒品嫌疑，乃由該
隊人員薛益陽喬裝為欲購買者，以０九二五｜八九五｜七二八號行動電話與上訴人取
得聯繫，並要約欲購買價值新台幣（下同）一千元之海洛因，上訴人「遂萌生出售第
一級毒品海洛因牟利之犯意」，進而允諾，上訴人先與佯裝為計程車司機之薛益陽約
妥在高雄市○○○路與銀川街口見面，並取得薛益陽所交付之一千元離去，而約於同
日十七時三十分許，搭乘不知情之李明宗所騎機車，行至薛益陽駕駛計程車停放之高
雄市○○區○○街與裕民街口處，將其持有之第一級毒品海洛因一包，拋入薛益陽駕
駛之計程車內，此時薛益陽即通報高雄市憲兵隊人員逮捕上訴人，並在計程車內起出
上開海洛因一包等情。但並未進一步查明上訴人販入該包毒品海洛因之價格，或於理
由欄內詳細說明其如何有營利意圖之依據及認定理由，依首開說明，已嫌判決理由不
備。又依原判決上開認定之事實，參酌理由內有關「佯裝購買者，自始無買入之真意
，被告（上訴人）實質上不能達其營利之目的，不能認已真正完成販賣之行為，而屬
販賣未遂」，「被告（上訴人）於取得毒品之初，既無販賣之意，嗣因介入佯裝為購
買者薛益陽之要約行為，始萌販賣及交付海洛因之犯行，……核其所為，係犯毒品危
害防制條例第四條第五項、第一項之販賣第一級毒品未遂罪」云云之說明，如均無訛
，據此綜合而觀，上訴人之販賣毒品行為，既僅止於未遂，自難認其因販毒而已有所
得，且薛益陽自始無購買毒品之真意，其客觀上雖有交付一千元予上訴人之行為，但
主觀上乃在取得上訴人販賣毒品之證據，並無移轉所有權之意思，該一千元自仍屬薛
益陽所有，不得諭知沒收，原判決竟予諭知沒收，適用法則，亦有未當。上訴意旨指
摘原判決違法，非無理由，認應發回更審，期臻翔適。
據上論結，應依刑事訴訟法第三百九十七條、第四百零一條，判決如主文。
中      華      民      國    九十二    年      一      月      九      日
                              最高法院刑事第十二庭
                                  審判長法官  張  淳  淙
                                        法官  謝  俊  雄
                                        法官  蘇  振  堂
                                        法官  張  春  福
                                        法官  呂  丹  玉
      右正本證明與原本無異
                                              書  記  官
中      華      民      國    九十二    年      一      月     十七     日


司法院資訊處製作；財團法人民間司法改革基金會備份。
